臺灣臺北地方法院民事判決　　　　　　　　　　　　九十二年度訴字第六００九號
　　原　　　告　甲○○
　　被　　　告　乙○○
當事人間請求返還借款事件，本院於中華民國九十三年三月二十二日言詞辯論終結，
判決如下：
    主  文
原告之訴駁回。
訴訟費用由原告負擔。
    事  實
甲、原告方面：
一、聲明：被告應給付原告新台幣（下同）一百五十萬元，及自民國（下同）九十年
    十月二十九日起至清償日止按年息百分之五之利息，暨按月息百分之三計算之違
    約金；訴訟費用由被告負擔。
二、陳述略稱：
（一）緣綠維他有限公司（下稱綠維他公司）向原告佯稱欠缺資金進口產品，才能開
      張順利營業；並提出其股東即被告所有之不動產即位於台北縣永和市○○路四
      六巷五○號一五樓（下稱系爭房地）作為借款之擔保。嗣於九十年八月二十二
      日綠維他公司備妥協議書與原告達成協議（嗣後因對於各期應給付之借款有不
      同意見，迭經更改契約內容，最後以九十年八月二十七日之協議書為主，本件
      原告請求之依據亦為原證十一之協議書），由原告設法代辦借款，而由被告為
      借款之連帶保證人及提供系爭房地為物上保證，並約定被告應至遲於九十年九
      月三十日以前開房地前設定最高限額抵押權四百萬元予原告資為借款之擔保。
      是原告於九十年八月二十八日會同妻子匯予綠維他公司總監王光達之指定受款
      人PENG YUEH LAN（彭月蘭）一百零五萬二千五百四十四元（美金三萬零三百
      九十四元），及代墊公司員工薪水、廣告郵資、匯費等共三十六萬三千五百六
      十元，計自九十年八月二十八日起迄九十年九月五日止，原告共貸予綠維他公
      司一百五十萬元。又原告匯款後，原告直覺認為其中有詐，欲找被告及綠維他
      公司理論，才知被告已於九十年十月十一日脫產，將其名下系爭房屋低價出售
      予其胞妹虞惠芳，故本件依連帶保證之法理請求被告給付一百五十萬。
（二）原告已依約付款予綠維他公司一百五十萬元：民法第一百九十九條「債權人基
      於債之關係，得向債務人請求給付。」原告依照連帶擔保協議依主債務人之指
      示匯付借款，有收付計算確認書上載明：「茲經乙○○做保由綠維他有限公司
      向甲○○先生借到新台幣五十萬元整」、亦有備忘錄及背書之一百五十萬元支
      票可證。
（三）被告應對本件全部債務負履行責任：按民法第七百三十九條稱保證者，謂當事
      人約定一方於他方之債務人不履行債務時，由其代付履行責任之契約。又保證
      債務之所謂「連帶」，係指保證人與主債務人負同一債務，對於債權人各負全
      部給付之責任者而言，此觀民法第二百七十二條第一項規定甚明。
（四）其他抗辯事由：按被告以受詐欺為由，要求撤銷其所簽立之協議書及支票之背
      書意思表示，應由被告負舉證之責，且前案原告訴請被告給付分期買賣價金等
      案件在板橋地方法院審理時，被告根本未提出任何證據證證明。被告雖稱其已
      與綠維他公司簽下切結書而認此保證契約無效，惟按最高法院十九年上字第三
      四七號判例：「保證為債權人與保證人間締結之契約，依契約一般原則，非得
      相對人之同意，不能解除。」故在未徵得保證人同意前，該保證協議書仍有效
      成立。
三、證據：提出本票四祇、進出口廠商登記回復單、土地謄本、印鑑證明、九十年八
    月二十二日房地抵押設定協議書、九十年八月二十七日房地抵押設定協議書、匯
    款單、外匯交易申報書、收付計算確認書、聲明書（以上均為影本）為證。
乙、被告方面：
一、聲明：駁回原告之訴；訴訟費用由原告負擔。
二、陳述略稱：
（一）緣被告於九十年間，因急於尋覓工作，誤參加傳銷公司即綠維他公司，投資五
      萬元加入會員，後被高薪及高利潤引誘，蹈入陷阱簽下支票背書及設定協議書
      ，幸「綠維他公司」為虛設，且原告並無付款予綠維他公司或被告，業經民刑
      事判決確定在案，刑事部分有台北地檢署及高檢察署都不起訴處分（高檢九十
      二年上聲議字第四五七○號、板檢九十二年偵字第六三八一號、北檢九十二年
      偵續字第五一六號）；民事部分業經板橋地院九一年訴字第九二三號、台灣高
      等法院九十一年上字第九三九號判決確定、及台灣高等法院九十二年再易字第
      一○五號駁回再審確定，未料原告又提出本件訴訟。
（二）原告未能證明其已給付一百五十萬元予綠維他公司或被告：按銀錢往來，借貸
      雙方對本金之數額應有相同之認知才對，也才能證明確有金錢借貸之存在。惟
      原告於準備書狀卷附原告及訴外人王光達於九十年九月六日所簽發之「收付計
      算確認書」，內載原告已交付一百五十萬元，而王光達在九十年十月二十三日
      所寄給原告之存證信函中，卻載原告承諾入股五百萬元，而原告僅交付一百五
      十萬元。是雙方所認知之數額有異，既原告無法提出證據證明已交付借款一事
      ，自不能行使求償權。原告若真有支付一百五十萬借款給綠維他公司，在九十
      年九月五日前並未取得任何保障，僅收取不認識之人「王光達」所開立之支票
      ，而原告卻未去扣留九十年九月六日抵達基隆港之貨物。若真有進口貨物，為
      何原告明知卻未去扣留？又貨品何在？
（三）被告係因遭詐欺而簽立協議書及為背書行為，依民法第九十三條之規定，自得
      撤銷前開之意思表示，反之原告告雖陳稱當時在找工作，但在不認識被告及其
      他等人情況下，且未設定任何擔保即輕率借錢給綠維他公司，實不符合社會運
      作邏輯。又原告準備書狀卷附船務公司提貨單、快遞單、商務發票，在板橋地
      院審理時並未提出，且全是私文書，故其真正為被告所否認。又本件被告於原
      證十一房地抵押設定協議書簽名，至多僅是將被告所有房地供台灣綠維他公司
      向原告借款之物上保證而已，被告並未任連帶保證人，是原告之請求自無理由
      。同時九十年八月二十二日當日，原告陳稱是王光達及黃茂金之朋友，持協議
      書要求被告簽名，被告確認原告亦為公司股東後，原告並一直陳述綠維他公司
      前景美好，並問對公司有何意見及提議可供參考，被告乃寫下「公司完全上軌
      道後考慮異業結盟，以多樣化商品吸引並服務大眾」後簽名；被告後在王光達
      等人詐騙簽下日期記載為九十年八月二十七日之協議書交王光達等人，但是當
      日並未與原告見面及商議任何條件。
三、證據：提出存證函影本一份、易康緣傳銷資料影本為證。
丙、本院依職權調閱台灣板橋地方法院九十一年度訴字第九二三號全卷。
    理  由
一、原告起訴主張訴外人綠維他公司之負責人王光達，於九十年八月二十七日，邀同
    被告為連帶保證人及擔保之提供人，向原告借款一百五十萬元，並簽立原證十一
    之房地押設定協議書，原告乃將前開款項依王光達匯入受款人彭月蘭帳戶，即發
    現被告竟將擔保物移轉登記予訴外人虞惠芳，原告乃依連帶保證之法律關係，請
    求被告給付一百五十萬元及利息等。被告則以受王光達等原告之詐騙簽下協議書
    ，及在支票背書，是主張被詐欺而撤銷所為之意思表示，又協議書雖為原告簽名
    ，但是協議書被告至多是綠維他公司向原告借款之擔保物之提供人，並不是連帶
    保證人，同時原告是匯款予訴外人彭月蘭而非台灣綠維他公司，從而原告依連帶
    保證之法律關係請求被告給付一百五十萬元等並無理由資為抗辯。
二、本院協助兩造整理爭點如下：
（一）二造不爭執部分：
　１、二造間因王光達、台灣綠維他有限公司向原告借款及經營公司等事由，於九十
  　　年八月二十七日由王光達和黃茂金等交付原告原證十一協議書，協議書內記載
　    被告同意將其所有門牌號碼台北縣永和市○○路四十六巷五十號十五樓房地，
      予第三人虞惠芳。
　２、原告前曾對二造間之紛爭，向台灣板橋地方法院起訴請求給付分期買賣價金等
　　　，經台灣板橋地方法院以九十一年度訴字第九二三號判決及裁定，駁回原告之
　　  訴確定。
　３、本件原告起訴主張，原證十一為被告擔任訴外人台灣綠維他有限公司向原告借
　　　款一百五十萬元之連帶保證人，是本件依連帶保證契約主張被告應負連帶清償
　    責任。
（二）二造爭點：二造間有否連帶保證契約？第三人台灣綠維他有限公司有否向原告
      借款？及還款？
三、法院之判斷：
（一）依二造間不爭執之原證十一記載：「乙○○房地座落永和市○○路四六巷五十
      號十五樓，含車位共約五十五坪，購於民國八十五年九月，總金額新台幣八百
      五十萬元整。該房地經協商抵押給甲○○先生，設定額度為四百萬元整，房地
      所有權狀正本最慢於民國九十年九月三十日前交給甲○○先生。本公司急於提
      貨以便儘快開張業務，特請甲○○先生犧牲外匯定存利息及解約匯差，設法提
      前交付提貸款，另於接到房地所有權狀正本時交付房租票款，辦妥抵押設定後
      再付餘款。付款時由本公司開出九月之支票由乙○○背書轉甲○○先生交給總
      監於九月底湊齊轉換壹年期支票。上述款項抵押設定存續自上述票款湊齊轉換
      壹年期支票由乙○○背書轉甲○○先交給總監直至一年期滿或中途無法履行，
      若因故違約均以每月一點０三比率累計至清償日。」並由台灣綠維他有限公司
      負責人王光達，連帶擔保提供人乙○○，擔保設定權利人甲○○，見證人，黃
      茂金等人簽名。
（二）按民法第二百七十一條規定，無論依契約行為或單獨行為成立之連帶債務，均
      應明示，若依默示之意思表示，仍無從成立連帶債務。本件姑不論被告乙○○
      可否主張遭詐欺而撤銷原證十一房地抵押設定協議書之意思表示，單依前開原
      證十一之文句，自難認本件被告業已明示同意擔任訴外人綠維他公司向原告借
      款之連帶保證人。同時本件被告亦明確陳稱，至多僅是擔任擔保物之提供人，
      絕無擔任連帶保證人意思等語明確，從而原告未提出其他積極證據認原告應負
      連帶保證之責任給付如訴之聲明所示金額自無理由，應予駁回。
（三）再查本件原告於本院審理時陳稱：「被告是不是臺灣綠維他公司股東我不清楚
      ，當初是王光達和黃茂金說要幫他們公司的股東貸款進貨。九十年八月二十三
      日當天才遇到本件被告，王光達和黃茂金說股東可以提供房地擔保，所以我才
      認識被告，當天並跟被告「對保」，九十年八月二十七日是由王光達、黃茂金
      拿原證十一交給我，我看協議書是被告的簽名，所以第二天寄匯款給彭月蘭美
      金萬零佰玖拾肆元，還有代墊薪水、廣告郵資，匯費等新台幣拾陸萬
      仟伍佰陸拾元。」，是本件被告係早經簽妥協議書，九十年八月二十七日並非
      二造三方經協議後始簽名，從而原告更無法證明被告在系爭協議書中簽名，即
      有擔任連帶保證人之意思。
（四）再查本件依協議書確規定，是因急於「提貨」，同時原告將款項匯予訴外人彭
      月蘭，似與協議書中協議交給總監亦不相符，綜上本件原告並無法證明二造間
      有連帶保證之法律關係存在，從而原告請求被告依連帶保證之法律關係給付如
      訴之聲明所示金額無理由，應予駁回。又本件事證已明，二造間其餘攻擊防禦
      方法及爭點，核與判斷結果無涉，爰不一一審酌。
四、結論：本件原告之訴為無理由，依民事訴訟法第七十八條判決如主文。
中　　　華　　　民　　　國　　九十三　　年　　　四　　　月　　　五　　　日
                    民事第四庭  法  官    洪遠亮
正本係照原本作成
如對本判決上訴，須於判決送達後廿日內向本院提出上訴狀
中　　　華　　　民　　　國　　九十三　　年　　　四　　　月　　　六　　　日
                                          書記官    柯金珠
